臺灣宜蘭地方法院刑事判決　　　　　　　 94年度訴字第119號
　　公　訴　人　臺灣宜蘭地方法院檢察署檢察官
　　被　　　告　丙○○　男　4.
　　被　　　告　庚○○　男　2.
　　前列二人
　　指定辯護人　本院公設辯護人己○○
　　被　　　告　戊○○　男　2.
　　選任辯護人　辛○○律師
上列被告因殺人未遂等案件，經檢察官提起公訴（93年度偵字
第1230號），本院判決如下：
    主  文
丙○○共同以加害生命之事，恐嚇他人致生危害於安全，處有期
徒刑參月，如易科罰金，以佰元折算壹日。
庚○○、戊○○共同以加害生命之事，恐嚇他人致生危害於安全
，各處拘役伍拾日，如易科罰金，均以佰元折算壹日。
丙○○、庚○○、戊○○被訴傷害及毀損部分公訴不受理。
    事  實
一、丙○○於民92年12月13日凌晨4、5時許，與其友人庚○○（
    綽號阿益）、戊○○（綽號啟鳴）、真實姓名不詳之男子三
    人（其中二人綽號分別為「阿豪」、「阿同」）及另一名真
    實姓名不詳之女子共七人一同在乙○○所開設位於宜蘭市○○○路121 號之「薑母鴨小吃部」店內用餐飲酒，席間因鄰
    桌之女客人點菜時吵到丙○○，丙○○竟起身到鄰桌欲翻桌
    鬧事，乙○○見狀即大聲向丙○○喝叱「丙○○你要做什麼
    」加以制止後，丙○○即夥同同桌之庚○○、戊○○及不詳
    姓名之男子三人到店找乙○○，渠等要乙○○向渠等老大丙○○道歉，乙○○並未順從，丙○○竟與庚○○、戊○○、
    及同桌不詳姓名之男子三人基於傷害、毀損及恐嚇之犯意聯
    絡（傷害、毀損部分另為不受理之諭知，詳情如後述），於
    丙○○下令「翻」、「把他打死」後，庚○○即拿屬乙○○
    所有之酒瓶一支砸向乙○○之頭部，酒瓶因而破碎毀損而不
    堪使用，欲離去前，庚○○、戊○○及其中一人並向乙○○
    恫稱「誰敢再來開這個店，就讓他死在這裡」等語，使乙○○心生畏懼，足生危害於安全。
二、案經乙○○、壬○○訴由宜蘭縣警察局宜蘭分局報告臺灣宜
    蘭地方法院檢察署檢察官偵查起訴。
    理  由
壹、有罪部分：
一、訊據被告丙○○、戊○○及庚○○對於前揭時間前往告訴人
    小吃店中，因故發生口角而傷害被害人一事固坦承，惟矢口
    否認有何恐嚇之犯行，被告丙○○辯稱：我和被害人是好朋
    友不會恐嚇他云云；被告戊○○則辯以：當天只是起口角，
    我沒有動手也沒有出言恐嚇；至庚○○則以當天只是誤會，
    並沒有出言恐嚇等語置辯。惟查：本件發生爭執原因及恐嚇
    經過，業據證人即告訴人乙○○證述：丙○○先到我店裡，
    後來又來好幾個人，丙○○和隔壁桌不曉得什麼事情起爭執
    ，我看見丙○○要起身，我就大聲制止，其中有一位叫我要
    過去，我說我在忙要收攤，後來一票人到我身邊，其中有人
    叫我要向丙○○道歉，我說什麼事，他們就打我，剛開始其
    中一人用酒瓶朝我頭敲下去，我無法記得是何人敲我的頭，
    並作勢拿酒瓶朝我身體刺過來，不過距離我很遠，被打之後
    跑出去，有人騎機車撞我，撞到大腿旁邊，被告等人離開時
    有說叫我不要開店，不然會死得很難看等語（見審判筆錄）
    ，證人壬○○證述：另證人壬○○證述：丙○○和甲○○先
    到，戊○○、庚○○和其餘的三人及一女後面才來，後來丙○○就去隔壁桌大小聲，說要翻桌，之後乙○○就嚇阻，被
    告他們就不高興，叫乙○○道歉，他們出來兩次，叫乙○○
    道歉，我老公不理，他們出來就打人，不知道是何人先動手
    ，他們拿酒瓶打乙○○後腦，有無做刺的動作我不清楚，當
    時很多人打乙○○，電鍋砸壞了，我不清楚有無砸到乙○○
    ，就在金紙店拿花盆、鐵架、木條、椅子把乙○○打到癱在
    地上，乙○○跑到豬肉攤，我攔住他們，我也被打，他們打
    了之後，庚○○就騎車撞乙○○，離開之前，叫我我們不要
    開店，如果開的話就要給我們死得很難看等語（見本院審判
    筆錄），由上證述均相符，於當時被告等多人深夜於小吃店
    ，以酒瓶、徒手暴力毆打證人成傷，且離去並出言若再開小
    吃店便要其死得很難看，以當時的衝突場面以及造成告訴人
    受傷情形觀之，被告出言恫嚇之情形應屬無疑，且言語已足
    造成告訴人心理上之畏懼，此外，並有宜蘭醫院診斷證明書
    1 紙及告訴人店內監視攝影影像擷取照片在卷可參，被告等
    三人觸犯恐嚇之犯行已足認定。
二、核被告丙○○、戊○○、庚○○所為，係犯刑法第305條恐
    嚇罪。被告三人與其他年籍姓名不詳之成年人間對於前揭恐
    嚇罪具有犯意聯絡、行為分擔，為共同正犯。爰審酌丙○○
    因細故口角即喝令被告戊○○、庚○○出言恐嚇告訴人，惡
    性較被告戊○○及庚○○為重，另被告戊○○及庚○○乃受
    被告丙○○之搧動而觸犯刑罰，以及本件被告犯罪之動機、
    目的、手段，犯罪所生之損害，及三人犯罪後仍否認犯行，
    態度等一切情狀，各量處如主文所示之刑，並諭知易科罰金
    之折算標準，以示懲儆。
貳、公訴不受理部分：
一、公訴意旨略以：被告丙○○、庚○○（綽號阿益）、戊○○
    （綽號啟鳴）、真實姓名不詳之男子三人（其中二人綽號分
    別為「阿豪」、「阿同」）及另一名真實姓名不詳之女子共
    七人一同在乙○○所開設位於宜蘭市○○○路121號之「薑
    母鴨小吃部」店內用餐飲酒，因故渠等要乙○○向渠等之老
    大即丙○○道歉，乙○○回答「什麼事」等語，丙○○竟與
    庚○○、戊○○、及同桌不詳姓名之男子三人基於殺人及毀
    損之犯意聯絡及行為分擔，於丙○○下令「翻」、「把他打
    死」後，庚○○即拿屬乙○○所有之酒瓶一支砸向乙○○之
    頭部，酒瓶因而破碎毀損，庚○○隨手持已破碎銳利之玻璃
    酒瓶刺向乙○○之咽喉，幸乙○○閃避未刺中乙○○之咽喉
    ，後戊○○持乙○○所有電子鍋往乙○○之頭部砸下，致使
    該電子鍋毀損不堪使用。乙○○逃到店門口，遭庚○○拉住
    ，並連續拿乙○○所有之酒瓶兩支砸向乙○○之頭部，其中
    一支酒瓶因而破碎毀損，同時其中數人又以拳頭毆打乙○○
    ，乙○○遂又跑到對面金紙店，庚○○等一群人又追上來，
    其中庚○○持金紙店用鐵架砸乙○○、戊○○先後拿兩個陶
    製花盆砸向乙○○之頭部，花盆均因此砸碎，後乙○○又跑
    回到店旁的豬肉攤前面，另二人分持其木棍、鐵棍毆打乙○○的頭部約四、五下，毆打乙○○的身體約十幾次。後渠等
    見乙○○仍未死亡，竟高喊「老大，打不死要怎麼辦？命很
    硬打不死要怎麼辦？」，丙○○遂回稱：「打給他死，打不
    死，換我死給你看」等語。乙○○又逃到對面「海派小吃店
    」，渠等又追打出來，此時乙○○已被打倒癱坐在地上，庚○○見狀竟又騎乘重型機車高速衝撞乙○○，乙○○雖閃避
    ，其雙腳仍被機車輾壓而過，此時丙○○又高喊「他如果沒
    死，換我要死給你們看」、「要給他死、要給他死」等語，
    渠等中又有人喊「以汽車撞給他死」，且有人去開車，庚○○、戊○○及其中一人並向乙○○恫稱「誰敢再來開這個店
    ，就讓他死在這裡」等語，使乙○○心生畏懼，足生危害於
    安全。後因渠等見警車到場（恐嚇罪部分經本院判處如前揭
    所示刑度），除丙○○行動不便未逃離現場外，其餘之人均
    一哄而散。乙○○因渠等之毆打、機車撞擊而受有顏面多處
    擦挫傷、頭皮多處擦挫傷、軀幹多處擦挫傷之傷害。又乙○○之妻壬○○在乙○○被渠等毆打之際，因勸架及護在乙○○身上，渠等竟基於傷害之犯意聯絡毆打壬○○，致使壬○○受有頭部挫傷一處、左臂挫傷一處之傷害，因認被告三人
    涉有殺人、毀損及傷害犯嫌。
二、按殺人罪須以下手時主觀上殺意及死亡之預見為斷，如主觀
    上並無殺意及死亡之預見，自難論以殺人罪行。又刑法所定
    「殺人未遂」罪與「傷害」罪之區別，本視加害人有無殺人
    犯意為斷，至於被害人受傷之多寡，及是否為致命部位，有
    時雖可藉為認定加害人有無殺意之心證，然究不能據為絕對
    標準。最高法院18年上字第1309號及19年上字第718 號分別
    著有判例可資參照。申言之，加害人之行為，究屬基於殺人
    之犯意抑或僅係傷害之故意，實深入觀察加害人與被害人之
    關係、衝突之起因、行為當時所受刺激、加害人下手之輕重
    、被害人受傷情形及加害人事後態度等各項因素，綜合予以
    評析。
三、本件公訴人認被告所為涉犯殺人未遂罪嫌，無非以（一）告
    訴人乙○○及壬○○之指訴，（二）告訴人二人所受之傷害
    暨宜蘭醫院診斷證明書，（三）模擬照片、監視攝錄影機擷
    取圖片等為其論罪依據。然訊據被告三人固坦承於92年12月
    13日凌晨3、4時前往告訴人開設之小吃店飲酒，然均否認有
    何殺人之犯行。
三、經查：就本件案發經過情形，依告訴人乙○○於本院審理中
    證稱：丙○○先到我店裡，後來又來好幾個人，丙○○和隔
    壁桌不曉得什麼事情起爭執，我看見丙○○要起身，我就大
    聲制止，其中有一位叫我要過去，我說我在忙要收攤，後來
    一票人到我身邊，其中有人叫我要向丙○○道歉，我說什麼
    事，他們就打我，剛開始其中一人用酒瓶朝我頭敲下去，我
    無法記得是何人敲我的頭，並作勢拿酒瓶朝我身體刺過來，
    不過距離我很遠，被打之後跑出去，有人騎機車撞我，撞到
    大腿旁邊，檢察官偵查時叫我比動作，但是刺我的那個人和
    我中間還隔了一個置物台，酒瓶打我之後我頭就暈了，後來
    的事情都是拼湊而成，我的傷勢是破皮、瘀青，腳沒有骨折
    ，本件後來有跟被告等人和解，我和被告丙○○是朋友，他
    之前有在我小吃店裡幫忙，平常交情蠻好的等語（見審判筆
    錄），另證人壬○○證述：丙○○和甲○○先到，戊○○、
    庚○○和其餘的三人及一女後面才來，後來丙○○就去隔壁
    桌大小聲，說要翻桌，之後乙○○就嚇阻，被告他們就不高
    興，叫乙○○道歉，他們出來兩次，叫乙○○道歉，我老公
    不理，他們出來就打人，不知道是何人先動手，他們拿酒瓶
    打乙○○後腦，有無做刺的動作我不清楚，當時很多人打乙○○，電鍋砸壞了，我不清楚有無砸到乙○○，就在金紙店
    拿花盆、鐵架、木條、椅子把乙○○打到癱在地上，乙○○
    跑到豬肉攤，我攔住他們，我也被打，他們打了之後，庚○○就騎車撞乙○○，也有碾過乙○○的腳等語（見審判筆錄
    ），另證人丁○○證述：有。當天老闆被毆打，我看到丙○○等三人及不詳姓名之人共七、八人，他們打我老闆，丙○○喝醉跟隔壁桌客人起爭執，丙○○去跟隔壁桌客人翻桌，
    老闆出面阻止，過沒多久因爭執後，庚○○先動手，當時我
    記得地上有很多破碎的酒瓶，混亂之間有人拿酒瓶打老板，
    我現在忘記是誰了，老闆跑向外面，他們也追出去外面繼續
    打我拉不開他們，我就跑去報警，中山路上有巡邏車，我就
    請警察來處理等語（見審判筆錄），依證人乙○○、壬○○
    及丁○○之證述，本件糾紛之起源係被告於小吃店內於鄰桌
    客人起爭執，證人乙○○出面制止所致，而被告等人則以酒
    瓶朝告訴人頭部毆打證人乙○○，並騎車機車撞證人乙○○
    。而按殺人與傷害之區別，即在下手加害時有無殺意及有否
    使其死亡之預見為斷，至受傷處所是否致命部位，及傷痕之
    多寡，輕重如何，為認定有無殺意之參考，原不能為區別殺
    人與傷害致人死之絕對標準，本件告訴人固受有顏面多處擦
    挫傷、頭皮多處擦傷、軀幹多處擦挫傷等之傷害，有宜蘭醫
    院出具之驗傷診斷書一紙附卷可稽，而揆諸前揭告訴人所受
    傷勢多為擦挫傷等皮外傷勢，足見被告等人下手之際所施力
    量並未強大至欲置告訴人於死，且小吃店內亦隨手可取殺傷
    力較強大之刀具，然被告等人亦未就近持該等器具加害告訴
    人，得見被告等人並未有殺人之犯意，且本件爭執乃因被告
    於飲酒後，與鄰桌發生口角遭證人制止所產生，況證人丙○○與被告為朋友關係，亦據證人乙○○證述屬實，被告等人
    與證人乙○○並無深仇大恨，應無殺害證人乙○○之動機。
    再者，本件事後被告並積極與告訴人乙○○達成和解，取得
    告訴人之原諒，有和解書及撤回告訴狀各一紙附卷可憑，則
    以前揭被告於行為當時之情境及行為後之態度，堪認被告於
    行為時應係基於一時氣憤，而僅具有普通傷害之犯意。綜上
    所陳，被告辯稱其無殺人犯意，堪以採信。公訴人認被告涉
    犯刑法第271條第2項、第1項殺人未遂罪嫌，尚有誤會。
四、按告訴乃論之罪，未經告訴，或其告訴經告訴人於第一審辯
    論終結前撤回者，應諭知不受理之判決，刑事訴訟法第二百
    三十八條第一項、第三百零三條第三款，分別定有明文。查
    本件被告基於普通傷害之故意為本件犯行，已如前述，核被
    告三人所為，係犯刑法第277條第1項之普通傷害罪，依同法
    第287條前段之規定須告訴乃論，另被告所涉第354條毀損罪
    部分，依據同法第357條之規定亦為告訴乃論。又告訴人乙○○及壬○○均已於94年4月7日撤回傷害、毀損之告訴，是
    本件之訴追條件已有欠缺，揆諸上開說明，本件應為不受理
    判決之諭知。
據上論斷，應依刑事訴訟法第299條第1項前段、第303條第3款，
刑法第28條、第305條、第41條第一項前段，罰金罰鍰提高標準
條例第1條前段、第2條判決如主文。
本案經檢察官吳慧蘭到庭執行職務
中　　華　　民　　國　　94　　年　　6 　　月　　9　　日
                  刑事第二庭審判長法  官  林明山
                                  法  官  謝佩玲
                                  法  官　李毓華
以上正本證明與原本無異。
如不服本判決，應於判決送達後十日內向本院提出上訴狀（應抄
附繕本）。告訴人或被害人如對於本判決不服者，應具備理由請
求檢察官上訴，其上訴期間之計算係以檢察官收受判決正本之日
期為準。
                                  書記官　陳蒼仁
中　　華　　民　　國　　94　　年　　6　　月　　9　　日
附錄法條：
中華民國刑法第305條
(恐嚇危害安全罪)
以加害生命、身體、自由、名譽、財產之事，恐嚇他人致生危害
於安全者，處二年以下有期徒刑、拘役或三百元以下罰金。
